【裁判字號】    95,交聲,500
【裁判日期】    950810
【裁判案由】    聲明異議
【裁判全文】
臺灣臺南地法院交通事件裁定           95年度交聲字第500號
原處分機關  交通部公路總局嘉義區監理所臺南監理站
異  議  人  甲○○
即受處分人
上列受處分人因違反道路交通管理處罰條例案件，對於交通部公
路總局嘉義區監理所臺南監理站民國95年4 月11日所為之裁決處
分（處分案號：嘉監南字第裁74-Z00000000號）聲明異議，本院
裁定如下：
    主  文
異議駁回。
    理  由
一、本件異議意旨略以：
  (一)異議人即受處分人甲○○（下稱異議人）於95年3月2日駕車
    行駛高速公國道3 號南下臺南出差，因異議人患有僵直性脊
    椎炎，不適久坐，病情突發致使背痛不已。惟因異議人鮮少
    行駛國道3 號，對沿線可供暫時休息站位置不了解，又勉強
    行駛會造成重大交通事故，迫於身體狀況遂將車停於路肩並
    打開警告燈號後稍事休息。異議人休息不過3 分鐘，即有國
    道高速公路警察局員警前來查探，異議人據實以告，未料該
    員逕自認定異議人停駛於路肩屬故意違規情事而依道路交通
    管理處罰條例（下稱處罰條例）第33條第1 項予以開單告發
    。
  (二)若依一般行車安全著眼，異議人確實觸犯處罰條例第33條第
    1 項之規定，關於此點異議人若故意觸法該罰決不諉過。但
    異議人確因身體健康因素及對路況不熟悉，又為顧及其他用
    路人行車安全，而行不得不為之行為，且異議人亦已打開警
    告燈號，考量於此則似應給予裁罰衡量之空間。據該局執勤
    員勤告知，前行不久即可抵達東山休息站，異議人以為當時
    該員警可依情理法原則處理本案，引導異議人至休息站休息
    ，以免異議人因不想違反交通安全勉力行駛反而造成不可預
    知嚴重道安事故，而非以不信任態度完全不理會異議人之解
    釋而開單告發等語。
二、按汽車行駛於高速公路或設站管制之道路，而不遵管制之規
    定者，處汽車駕駛人新臺幣（下同）3,000元以上6,000元以
    下罰鍰，並予記違規點數1點，處罰條例第33條第1項及第63
    條第1項第1款分別定有明文。再按汽車行駛高速公路，除於
    規定之停車處外，不得在路肩停車；汽車在行駛途中，因機
    件故障或其他緊急情況無法繼續行駛時，應滑離車道，在路
    肩上停車待援。待援期間除顯示閃光警示燈外，並在故障車
    輛後方50公尺至100 公尺處設置車輛故障標誌警示之，高速
    公路交通管制規則第12條及第14條亦規定甚明。另按「車輛
    故障標誌」乃用以指示汽車駕駛人前有故障車輛，並促使車
    輛駕駛人注意減速避讓之設置，以提醒汽車駕駛人在行駛中
    若見前方有車輛故障標誌之設置，可因之注意前方有車輛故
    障之車前狀況，並可提早反應以採取減速避讓之適當安全措
    施，防止追撞車禍之發生。
三、經查：
  (一)本件異議人於95年3月2日中午12時15分許，駕駛車牌號碼46
    27-AA號自小客車，行經國道三號高速公路南向315.6公里處
    時，有任意停車於路肩，車後方未擺放故障標誌，影響行車
    安全之違規行為，經警上前盤查並告知異議人違規行為而當
    場掣單舉發等情，嗣經原處分機關即交通部公路總局嘉義區
    監理所臺南監理站於95年4 月11日裁處異議人違反處罰條例
    第33條第1項，裁處異議人罰鍰3,000元，並依同條例第63條
    第1項第1款記違規點數1 點等事實，除據異議人於本院調查
    中自承明確外（參本院95年5月9日訊問筆錄），並有卷附內
    政部警政署國道公路警察局公警局交字第Z00000000 號舉發
    違反道路交通管理事件通知單及原處分機關嘉監南字第裁74
    -Z00000000號違反道路交通管理事件裁決書可參，可知異議
    人當時確實有駕車在高速公路路肩停車，且並未在車輛後方
    放置具有反光性能之正等邊三角形故障標誌警示後方來車之
    違規行為甚明。
  (二)異議人雖執前詞為辯，然縱如異議人所言，其係因身體不適
    等緊急情況而無法繼續行駛，惟按前開高速公路交通管制規
    則規定，汽車在行駛途中，因緊急情況無法繼續行駛時，應
    滑離車道，在路肩上停車待援。待援期間除顯示閃光警示燈
    外，並在故障車輛後方50公尺至100 公尺處設置車輛故障標
    誌警示之。而其規範目的，主要在避免故障或因緊急狀況無
    法繼續行駛之車輛於待援期間，因其他來車未注意其係處於
    停止狀態，以致撞擊故障車輛而發生車禍事故。因此，故障
    或因緊急狀況無法繼續行駛之車輛一旦停妥於待援地點，駕
    駛人即應於第一時間顯示閃光警示燈並擺放故障警示標誌，
    以避免隨時有來車撞擊故障車輛，該規定除為保障駕駛人自
    身安全外，更係兼顧其他用路人之行車安全。準此，汽車駕
    駛人於行駛高速公路途中遇有無法繼續行駛之緊急情形時，
    於待援期間除應顯示閃光警燈之外，並應設置車輛故障標誌
    以為警示。而異議人因身體不適待援期間，既未設置車輛故
    障標誌警示來車，僅顯示閃光警燈，自無法促使後方之車輛
    駕駛人注意減速避讓，是異議人尚無法僅以開啟閃光警燈即
    認已盡其警示之義務。
  (三)綜上所述，本件異議人於前開時、地，駕駛自小客車行駛於
    高速公路，有任意於路肩停車，未在故障車輛後方處設置車
    輛故障標誌警示之違規行為既可認定。原處分機關據此引用
    處罰條例第33條第1項及第63條第1項第1款之規定，裁處異
    議人罰鍰3,000元並記違規點數1點，於法並無違誤。從而，
    本件異議並無理由，應予駁回。
四、據上論斷，應依道路交通案件處理辦法第19條，裁定如主文
    。
中    華    民    國    95    年    8     月    10    日
                    交通法庭  法  官  張維君
以上正本證明與原本無異。
如不服本裁定，應於收受送達後5日內向本院提出抗告狀（應附
繕本）。
                              書記官  陳慧玲
中    華    民    國    95    年    8     月    10    日


司法院資訊處製作；財團法人民間司法改革基金會備份。
